臺灣高等法院刑事判決　　　　　 95年度重上更(三)字第211號
上　訴　人
即　被　告　乙○○
選任辯護人　扶助律師莊明翰
上列上訴人因違反毒品危害防制條例案件，不服臺灣臺北地方法
院89年度訴字第1046號，中華民國90年2月22日第一審判決 （起
訴案號：臺灣臺北地方法院檢察署89年度偵字第4159、5041號）
，提起上訴，經判決後，由最高法院第三次發回更審，本院判決
如下：
    主  文
原判決撤銷。
乙○○共同轉讓第二級毒品，未遂，處有期徒刑陸月，如易科罰
金以銀元佰元（即新台幣玖佰元）折算壹日。扣案之第二級毒
品甲基安非他命五小包（驗餘淨重肆點陸伍玖公克）沒收銷燬
。包裝五包毒品之包裝紙及黏有「億萬里」標籤之外包裝紙均沒
收。
    事  實
一、緣有李勁毅因施用第二級毒品安非他命， 於89年2月16日為
    警查獲，並供出所施用安非他命來源係綽號「蔡頭」即甲○
    ○（以門號0000000000行動電話為聯絡工具）。李勁毅即在
    警方授意下，以其所有之門號0000000000行動電話於同日下
    午3時44分45秒撥打0000000000行動電話與甲○○聯絡， 表
    示要調借安非他命五小包。甲○○同意後，即囑咐李勁毅至
    台北市○○街、昆明街口之六福大樓等候。甲○○為交付安
    非他命與李勁毅，遂情商在場友人乙○○代為遞送，乙○○
    竟應允幫忙，而基於幫助甲○○轉讓安非他命予李勁毅之犯
    意，攜帶以紙張包裝（黏有億萬里標籤）之甲基安非他命五
    小包前往上開六福大樓擬交付予李勁毅。李勁毅亦分別在警
    員指示下，於同日下午4時12分34秒、4時44分20秒撥打同上
    電話聯絡並催促乙○○到場，乙○○則於同日下午4時49分
    33 秒撥打0000000000行動電話與李勁毅聯絡。嗣於同日下
    午5時許，乙○○攜帶甲基安非他命五小包搭乘不知情之繆
    金城所駕駛營業小客車並坐於後座抵達上開六福大樓前，未
    將安非他命交付李勁毅前，即為在該處埋伏守候之警員趨前
    逮捕，並扣得乙○○見警前來一時驚慌而棄置於車上後座腳
    踏板上之甲基安非他命五小包（原淨重4.5395克，取樣
    0.1736 克鑑析用罄，驗餘淨重4.3659克）及上開使用門號
    0000000000行動電話機一具。
二、案經台北市政府警察局移送臺灣臺北地方法院檢察署檢察官
    偵查起訴。
    理  由
一、訊據上訴人即被告乙○○對有於上揭時地為警在所搭乘之計
    程車上查扣安非他命5小包及0000000000號行動電話1支之事
    實坦承不諱，惟矢口否認有何販賣安非他命犯行，辯稱：伊
    係受「阿仁」之男子託付交東西給李勁毅，扣案之行動電話
    係「小朱」（非甲○○）之男子交他持有，伊在不知情之情
    形下，幫人把盒子順路交給別人，伊不知盒子裡裝的是毒品
    ，行動電話是綽號叫小朱的人拿給我的，計程車一到，便衣
    警察馬上開車門，伊嚇了一跳，東西便掉到地（車）上云云
    。
二、經查：
（一）證人李勁毅於89年 2月16日為警查獲施用第二級毒品安非
      他命，其於當日下午2時接受警訊時， 明白指稱伊毒品來
      源係打0000000000號行動電話向綽號「蔡頭」之男子聯絡
      購買，（見偵字第5041號卷第9頁反面）， 乃在警方授意
      下， 以其所有之0000000000號行動電話於同日下午3時44
      分45秒撥打0000000000號行動電話與綽號「蔡頭」之人聯
      絡要求購買安非他命，「蔡頭」應允後告以會請被告乙○
      ○至臺北市○○街、昆明街口六福大樓前交貨，後來李勁
      毅在警方授意下再於同日下午4時12分34秒、4時44分20秒
      撥打上開0000000000行動電話，電話係由被告乙○○接聽
      ，並說要搭乘計程車前往約定地點， 同日下午4時49分33
      秒乙○○以0000000000行動電話回撥李勁毅之0000000000
      號行動電話，李勁毅有將被告之長相告知埋伏之警方人員
      ，由繆金城所駕駛之計程車到達約定地點後，埋伏之警員
      打開車門，告以係警員後，在計程車後座腳踏板查扣被告
      乙○○丟落該處之安非他命5小包等情， 業據證人李勁毅
      、警員王輝展、賴俊堯證述屬實（見原審卷第86頁、87頁
      、第96頁、97頁），並有臺灣大哥大股份有限公司提供上
      述電話通聯紀錄附卷可稽（見偵字第5041號卷第37頁）；
      另證人即載被告至六福大樓之計程車司機繆金城於警詢、
      原審訊問時證稱：「被告從臺北市○○區○○街上車，表
      示要前往六福大樓，嗣至該處為警方攔查後，被告非常惶
      恐，聽到警察質問被告丟下什麼東西，而在車子右後座踏
      板查獲安非他命」等語（見偵字第5041號卷第13頁、14頁
      、原審卷第43頁），其於本院審理時亦為相同之證述。核
      與證人即埋伏守候逮捕被告之警員賴俊堯於原審審理時證
      稱：「當時我們表明身分，被告就把那包東西丟在車上，
      在我們還沒有檢視該包物品內容時，被告就向我們表明那
      包東西不是他的，後來我們把包裝打開後檢視內容發現裡
      面確實是安非他命」（見原審卷第119頁），若合符節。
（二）又證人李勁毅於89年 2月16日15時44分45秒撥打被告所持
      有扣案之0000000000號行動電話，再於同日16時12分34秒
      、16時44分20秒撥打上開行動電話聯絡，被告所持有扣案
      之上開行動電話則於16時49分33秒回撥李勁毅之上開行動
      電話號碼進行聯絡，有臺灣大哥大股份有限公司提供上述
      電話通聯紀錄附卷可證（見偵字第5041號卷第37頁）。查
      李勁毅於89年2月16日下午2時於警詢時供稱，係打000000
      0000號行動電話向「蔡頭」購買安非他命，隨即經警授意
      於同日下午3時44分45秒撥打0000000000號行動電話給 「
      蔡頭」，表示購買安非他命之意， 迄被告於當日下午5時
      許為警查獲止，1個多小時之時間，被告持有之000000000
      0號行動電話與李勁毅之0000000000號行動電話共通話共4
      次，該0000000000號行動電話應係「蔡頭」及被告在使用
      ，否則李勁毅如何因要配合警方追查毒品來源，在供出「
      蔡頭」後，即知以該行動電話聯絡到「蔡頭」，並因而查
      獲確依約送貨前來之被告，被告更且以該行動電話回撥李
      勁毅之行動電話，且於被查獲時在車上被警方查獲該行動
      電話。如被告不知情且未參與，「蔡頭」其人為何要將該
      行動電話交與被告持往交貨地點供與李勁毅聯絡之用？凡
      此，亦均足證被告確知交付之物係毒品安非他命，並參與
      交貨行為無疑。是證人李勁毅於警詢時所供，與「蔡頭」
      、被告聯絡等經過情形應與事實相符，而可採信。雖李勁
      毅其後於原審89年10月24日訊問時改稱，其當日聯絡「蔡
      頭」係要還欠他的錢，與安非他命無關。核與上揭李勁毅
      因配合其之所供確查獲安非他命之客觀事實不符，應係事
      後迴護之詞，自應以其警詢所言為可採。
（三）被告否認受人之託交付安非他命與證人李勁毅，辯稱：伊
      係在臺北市環南市場受綽號「阿仁」者之託帶一包東西至
      六福大樓交給李勁毅，「阿仁」告以是情趣用品，伊不知
      該包東西為安非他命云云。惟查，被告始終未能找出「阿
      仁」其人以供訊問查證，如依被告所言，不知「阿仁」之
      真實姓名及聯絡方式 ，「阿仁」豈能放心將5小包安非他
      命交予一不知如何聯絡之被告之理。則是否真有被告所謂
      「阿仁」其人，已堪置疑。次查，被告於警詢及檢察官89
      年2月16日、4月28日訊問時係供稱，在億萬里超市碰到「
      阿仁」並受託；於原審訊問時供述伊當天先與「小朱」（
      並非甲○○）在一起，未到億萬里超市即遇到「阿仁」，
      三人一起前往環南市場吃飯後，受「阿仁」之託送交安非
      他命與李勁毅（見原審卷第21頁）；於本院前審訊問時供
      承伊與「小朱」搭計程車前往億萬里超市，在超市前碰到
      甲○○與「阿仁」，甲○○在超市即先行離開。伊與「阿
      仁」、「小朱」由「阿仁」開車一起去環南市場吃飯，在
      吃飯時李勁毅打電話來，因「阿仁」上廁所，由伊代為接
      聽，因「阿仁」不在，李勁毅即掛掉電話。吃完飯，受「
      阿仁」之託送安非他命與李勁毅等語（見上訴字第1060號
      卷第46、47頁）。而證人甲○○於本院前審訊問時證稱伊
      與被告、「阿仁」三人約好吃午餐，三人一起坐計程車去
      億萬里超市。在億萬里超市李勁毅打電話至「阿仁」使用
      之行動電話找伊，「阿仁」交伊接聽， 李勁毅表示要借5
      包安非他命，因伊沒有，「阿仁」表示願意借。「阿仁」
      包好安非他命後曾表示要拜託被告送去，伊未表示意見。
      三人一起搭計程車去環南市場，吃完飯後，伊一人先離開
      等語（見本院前審上開卷第44頁），證人甲○○於本院以
      視訊方式訊問時亦為相同之供述。對照以觀，可見被告前
      後所供受託送交安非他命情節，並不相符，且與證人甲○
      ○供證內容亦大相逕庭。如安非他命確為「阿仁」託交，
      經過情形並非複雜難記，何以就其情節供述前後不一。再
      查，證人李勁毅已明確供述係以電話與「蔡頭」聯絡購買
      安非他命。復查，如前所述，證人李勁毅與「蔡頭」聯絡
      時，曾由被告接聽電話，並即由被告送交安非他命，從未
      供述有「阿仁」其人，被告及甲○○供稱「阿仁」其人係
      提供安非他命者，顯係彼等為脫罪事先安排之遁詞。被告
      於證人李勁毅談論安非他命過程始終在場，衡情被告豈會
      不知所為何事，且期間電話聯絡頻繁，如非為交付不法物
      品，何須緊張、慎重若此。是被告此部分所辯，不知他人
      所託是安非他命云云，乃卸責之詞，不足採信。
（四）被告供稱當日所持有經扣案之0000000000號行動電話係由
      綽號「小朱」之人交付使用以供與李勁毅聯絡（見上開偵
      查卷第41頁反面）。惟被告否認綽號「小朱」、「蔡頭」
      之男子即為甲○○。且李勁毅嗣後亦供稱，非係向甲○○
      購買毒品。本院及更（二）審於審判期日，以視訊方式訊
      問甲○○，甲○○亦否認伊有叫被告拿安非他命予李勁毅
      。再該0000000000號行動電話之用戶係方伯洲，此有臺灣
      大哥大股份有限公司之通聯紀錄可憑（見偵字第5041號卷
      第35頁）。經本院更（二審）傳訊方伯洲，方伯洲供稱，
      四年前，我的身分證被冒用去申請行動電話，因為電話公
      司有寄帳單到我家，所以我才去臺灣大哥大電話公司聲明
      不是我申請的（見本院95年5月3日訊問筆錄）。被告所使
      用供聯絡之電話雖非甲○○所具名申用者，惟證人李勁毅
      與之聯絡均用該電話，且確與甲○○及被告通話，有上開
      通聯紀錄可稽，足證該電話確係甲○○交付被告供聯絡之
      用，應可認定。證人李勁毅於警訊中供稱甲○○即係「蔡
      頭」，而李勁毅之同居女友廖寶菊於偵查中亦證稱甲○○
      即是「蔡頭」（偵字第4159號卷第34頁反面），被告於原
      審亦供稱甲○○綽號是「蔡頭」（原審卷第84頁）。證人
      李勁毅於原審陳稱：「我當天確實有當警察的面打電話給
      甲○○，因為我之前有欠他五千元，說要還他五千元，順
      便問他身上有無安非他命我要跟他借，當時因為我跟甲○
      ○說要還他五千元，所以我才約他，但是後來是被告乙○
      ○到達約定的地點。……『蔡頭』甲○○就是當天我當著
      警察面前打電話的對象，但是我不是要跟他買，只是要跟
      他調貨」，於本院更（二）審仍稱：「我打電話過去原本
      是甲○○接的，後來很久沒有來，我再打電話去催，是一
      個女的接的，……我再打電話去，是甲○○接，他說一會
      兒就來，後來警察抓到的是乙○○」各等語，所供其打電
      話佯稱欲購買毒品之聯絡對象係綽號「蔡頭」之甲○○，
      前後如一。參以證人即警員王輝展證述：「李勁毅就當著
      我們面跟『蔡頭』聯繫，後來雙方約在六福大樓見面，我
      們抵達後李勁毅仍不斷跟『蔡頭』聯繫打電話，期間這個
      女子（指被告）有跟李勁毅聯絡」；證人甲○○於原審亦
      稱：「有人叫我『小蔡』，也有人叫我『蔡頭』」，復於
      本院前審供陳：「到億萬里後，李勁毅打電話給我，他打
      阿仁的大哥大電話說要找我，阿仁轉給我聽」，被告且狀
      陳：「本件事實之發生係出於北市刑大之誘買策畫，令飭
      李勁毅向甲○○詐稱誘買，而被告係受友人『阿仁』之託
      ，帶五小包安非他命送至……欲交付予李勁毅」等語（見
      原審卷第69、86、87、96頁，本院更 (二)卷第63頁反面
      ，本院上訴卷第44、66頁），依其等所供，顯足認李勁毅
      確係打電話予綽號「蔡頭」之甲○○，而依卷內資料，除
      甲○○之外，亦別無其他綽號「蔡頭」之人當時接獲李勁
      毅之上述電話，並將安非他命託由被告持往約定地點欲行
      交付李勁毅，在在足以證明與李勁毅聯絡之「蔡頭」其人
      即是甲○○。被告被移送偵辦經檢察官諭知具保3萬元，
      係由甲○○負責繳納，有臺灣臺北地方法院檢察署刑事保
      證金收據在卷可憑（見偵字第4159號卷第33頁），尤足證
      明被告與甲○○關係非比尋常，被告案發後多方維護甲○
      ○，惟其確係受甲○○之指示交付安非他命客觀事證極為
      明確。
（五）又被查獲之5小包安非他命之外包裝狀態， 僅以白紙用億
      萬里標籤之膠帶黏貼簡單包裝，業經勘驗無訛，製有勘驗
      筆錄在卷可憑； 而查獲扣案之結晶5小包原毛重5.44公克
      ，淨重4.59 （見偵字第5041號卷第4頁之扣押證明筆錄）
      ，意即該五包安非他命之包裝袋重0.85公克。該五包查扣
      物經送請鑑定結果，均含有甲基安非他命成份（原淨重
      4.59公克，自然耗損後為4.5395公克，經取樣0.1736公克
      鑑析用罄，驗餘淨重4.3659公克），有憲兵司令部刑事鑑
      識中心89年9月13日（89）綱得字第11965號鑑驗通知書一
      紙可稽。被告辯稱「阿仁」交付億萬里超商之物品，說是
      男人用之東西要交付李勁毅，該物品外包裝固有億萬里之
      標籤，惟並非一般商家之包裝，業經勘驗明確，且超商可
      以購得之物實無大費周章由被告搭計程車專程送達之理，
      足見被告知該物品係安非他命，黏貼億萬里標籤，應係預
      防被查獲時之障眼法耳。
（六）綜上所述，本件事證已臻明確，被告明知要交付給李勁毅
      之物係安非他命，洵堪認定。甲○○被訴販賣毒品予李勁
      毅部分，雖經本院91年上訴字第3292號判決甲○○無罪確
      定，此有該案判決﹝見更 (一)卷第25頁以下﹞及本院甲
      ○○前案紀錄表在卷足憑（見本院卷第22頁反面），惟就
      本院此部分事實之認定，不生影響，附此明。
三、安非他命屬毒品危害防制條例第2條第2項第2款所稱之第二
    級毒品，依法不得轉讓。核被告所為，係犯毒品危害防制條
    例第8條第4項、第2項之轉讓第二級毒品未遂罪。 本案係因
    警方為誘出販賣安非他命之人而授意證人李勁毅打電話聯絡
    佯稱欲購買安非他命，證人李勁毅並未有取得安非他命意思
    ，固不能完成轉讓行為，惟被告與甲○○既依約攜帶安非他
    命至約定地點準備交付，即已著手轉讓行為，仍應成立同條
    例第8條第4項、第2項之轉讓第二級毒品未遂罪 （最高法院
    85年度第4次刑事庭會議決議意旨參照）。 本件依證人甲○
    ○於原審所述，李勁毅表示要借五包安非他命，核與李勁毅
    於原審所供要借安非他命相符，應可採信，雖李勁毅於警訊
    中供稱要向甲○○購買安非他命，惟無其他佐證以實其說，
    自應以其在原審所供為可採。本件並無證據證明被告與甲○
    ○有共同營利意圖一起販賣，或被告知悉甲○○交付安非他
    命予李勁毅有營利意圖，不能認定被告與甲○○共同販賣，
    或幫助甲○○販賣，僅足以認定被告有幫助甲○○轉讓安非
    他命予李勁毅之犯意。且被告雖僅有幫助甲○○犯罪之意思
    ，惟已參與轉讓毒品之犯罪構成要件行為，仍應論以共同正
    犯（最高法院46年台非字第17號判例參照）。則被告應成立
    同條例第8條第4項、第2項之轉讓第二級毒品未遂罪，公訴
    人認應論以同條例第4條第5項、第2項之販賣第二級毒品未
    遂罪，尚有未洽，起訴法條應予變更。被告行為後，毒品危
    害防制條例於92年7月9日修正公布施行，該條例第8條並未
    修正，僅修正其他部分條文，此係法律部分條文之修正，對
    被告並無何有利、不利之情形，依新修正刑法第2條第1項前
    段規定，應適用92年7月9日修正前毒品危害防制條例第8條
    第4項、第2項之規定。被告持有第二級毒品安非他命進而轉
    讓未遂，其轉讓前持有安非他命之低度行為，應為轉讓未遂
    之高度行為所吸收，不另論罪。被告與甲○○即「蔡頭」間
    有犯意之聯絡及行為之分擔，均為共同正犯。被告行為後，
    刑法第25條、第28條有關共犯、未遂犯之規定於94年2月2日
    公布修正，並自95年7月1日起施行，惟此僅為文字之修正，
    對被告並無何有利、不利之情形，依修正之刑法第2條第1項
    前段，應適用修正前之刑法第28條、第26條前段之規定。被
    告已著手於犯罪行為之實行而不遂，為未遂犯，應依修正前
    刑法第26條前段之規定減輕其刑。被告行為後，刑法第41條
    業於90年1月12日修正公布施行，修正後之刑法第41條第1項
    前段規定，犯最重本刑為五年以下徒刑之罪，經宣告六個月
    以下徒刑者，得諭知易科罰金，此項修正有利被告。又該條
    於95年7月1日修正公布施行，易科罰金以新台幣一千元、二
    千元、三千元折算一日，此項修正不利被告，自應適用修正
    前之該條項規定。
四、原審對被告論罪科刑，固非無見。惟（一）被告所為僅係轉
    讓安非他命未遂，原審認係販賣安非他命未遂，認定事實錯
    誤；（二）扣案之0000000000號行動電話係方伯洲所有，非
    係被告或其共犯所有，不得宣告沒收，原審予以宣告沒收；
    （三）扣案之安非他命五包，其中毒品包裝袋及外包裝紙部
    分，應予宣告沒收，安非他命則應宣告沒收銷燬，原審未予
    分別論述，均有未洽。被告提起上訴，仍執陳詞，否認犯罪
    ，固無可採，惟原判決既有可議，自應由本院將之撤銷改判
    。審酌被告之素行、犯罪之動機、手段、所生危害及其犯後
    態度等一切情狀，判處有期徒刑陸月，並諭知易科罰金之折
    算標準以銀元佰元（即新台幣玖佰元）折算壹日。扣案之
    第二級毒品甲基安非他命五小包（不含包裝袋，驗餘淨重肆
    點陸伍玖公克）依毒品危害防制條例第18條第1項前段規
    定宣告沒收銷燬之，該五包安非他命之包裝袋係被告包裝毒
    品，以防潮濕，而外包裝紙係便於攜帶，係被告及共犯甲○
    ○供轉讓毒品所用之物，依毒品危害防制條例第19條第1項
    宣告沒收。查扣之0000000000號行動電話非係被告或共犯甲
    ○○所有，故不予宣告沒收。
據上論斷，應依刑事訴訟法第369條第1項前段、第364條、第300
條、第299條第1項前段，92年7月9日修正前毒品危害防制條例第
8條第4項、第2項、第18條第1項前段、第19條第1項， 刑法第11
條前段、第2條第1項、（修正前）刑法第28條、（修正前）第26
條前段、第41條第1項前段（90年1月12日施行），罰金罰鍰提高
標準條例第2條（廢止前）， 現行法規所定貨幣單位折算新台幣
條例第2條，判決如主文。
本案經檢察官鄭富銘到庭執行職務。
中　　華　　民　　國　　96　　年　　2 　　月　　9 　　日
　　　　　　　　　刑事第十二庭  審判長法　官   蔡永昌
　　　　　　　　　　　　　　　　　　  法　官   張正亞
　　　　　　　　　　　　　　　　　　  法　官   陳榮和
以上正本證明與原本無異。
如不服本判決，應於收受送達後十日內向本院提出上訴書狀，其
未敘述上訴之理由者並得於提起上訴後十日內向本院補提理由書
（均須按他造當事人之人數附繕本）。
                                      書記官   劉麗芬
中　　華　　民　　國　　96　　年　　2　 　月　　12　　日
附錄本案論罪科刑法條全文：
毒品危害防制條例第8條第2項、第4項
轉讓第二級毒品者，處六月以上五年以下有期徒刑，得併科新臺
幣七十萬元以下罰金。
前三項之未遂犯罰之。
